【裁判字號】    96,訴更一,44
【裁判日期】    970708
【裁判案由】    毒品危害防制條例
【裁判全文】
臺灣高雄地方法院刑事判決            96年度訴更一字第44號
公  訴  人  臺灣高雄地方法院檢察署檢察官
被      告  乙○○
                    （另案現於臺灣高雄第二監獄執行中）
指定辯護人  義務辯護人林岡輝律師
上列被告因違反毒品危害防制條例案件，經檢察官追加起訴（96
年度蒞追字第5 號），本院前以96年度訴字第1888號判決不受理
，檢察官不服提起上訴，由臺灣高等法院高雄分院發回更審，判
決如下：
    主  文
乙○○販賣第二級毒品，累犯，處有期徒刑柒年貳月，行動電話
壹具（含門號0000000000號之SIM 卡壹枚）及販賣第二級毒品所
得新臺幣壹仟元，沒收之，如全部或一部不能沒收時，行動電話
部分追徵其價額或以財產抵償之，販賣毒品所得部分以其財產抵
償之。又販賣第二級毒品，累犯，處有期徒刑柒年貳月，同上行
動電話壹具及販賣第二級毒品所得新臺幣壹仟元，沒收之，如全
部或一部不能沒收時，行動電話部分追徵其價額或以財產抵償之
，販賣毒品所得部分以其財產抵償之。應執行有期徒刑捌年，行
動電話壹具（含門號0000000000號之SIM 卡壹枚）及販賣第二級
毒品所得新臺幣貳仟元，沒收之，如全部或一部不能沒收時，行
動電話部分追徵其價額或以財產抵償之，販賣毒品所得部分以其
財產抵償之。
    事  實
一、乙○○前於民國90年間，因強盜案件，經本院判處有期徒刑
    1 年8 月確定，甫於91年5 月5 日縮短刑期執行完畢。猶不
    知悔改，明知甲基安非他命為毒品危害防制條例第2 條第2
    項第2 款之第二級毒品，不得非法持有、販賣，於不詳時間
    、地點，購入不詳重量之第二級毒品甲基安非他命，而持有
    之。復於95年12月間某2 日，接獲甲○○以0000000000號行
    動電話撥打其所有之0000000000號行動電話，告知欲購買第
    二級毒品甲基安非他命，竟基於販賣第二級毒品甲基安非他
    命以營利之犯意，在高雄市○○○路、民權二路口附近，先
    後以新臺幣（下同）1,000 元之代價，販賣不詳重量之第二
    級毒品甲基安非他命各1 包予甲○○，共計2 次。嗣於96年
    1 月10日下午1 時50分許，乙○○在高雄市前鎮區○○○路
    148 號5 樓之14其住處，再以1,000 元之價格販賣第二級毒
    品甲基安非他命1 予甲○○，甫交易完成時，為警當場查獲
    （此部分犯行業經臺灣高等法院高雄分院以96年度上訴字第
    1359號判處有期徒刑7 年2 月確定），始循線查知上情。
二、案經臺灣高雄地方法院檢察署檢察官追加起訴。
    理  由
一、本件檢察官、被告及其辯護人於本院審判程序時，就本判決
    所引用審判外之言詞或書面陳述，均明示同意有證據能力，
    本院認該具有傳聞證據性質之證據，其取得過程並無瑕疵，
    且與待證事實具有關聯性，證明力非明顯過低，以之作為證
    據係屬適當，依刑事訴訟法第159 條之5 第1 項之規定，認
    俱得為證據，合先敘明。
二、訊據被告對於上揭時、地，先後2 次交付第二級毒品甲基安
    非他命1 包予甲○○之事實固坦承不諱。惟否認有販賣毒品
    之犯行，辯稱：我雖有給甲○○2 次毒品，但是沒有跟她收
    錢，是因為她有欠我錢，她說沒有錢，但毒癮發作，我就先
    給她毒品，沒有拿錢等語。辯護人則以：本件被告前因另案
    販賣第二級毒品予甲○○而為法院判處有期徒刑7 年2 月確
    定，本案購毒者亦為甲○○，顯見甲○○並非臨時起意，而
    係一直持續向被告購買，是本案與前案有集合犯之實質上一
    罪關係，而為前案既判力所及等語置辯。
三、經查：
(一)、上揭事實，業據被告於本院96年度訴字第937 號刑事案件審
    理時坦承不諱，核與證人甲○○歷於警詢、偵查及本院審理
    時證述：自95年12月間開始向被告購買安非他命，以電話聯
    絡被告，每次價格都是1,000 元，大約購買4 至5 次，詳細
    次數不記得了等情大致相符，此部分事實，堪以認定。又證
    人甲○○固對於購買毒品之次數記憶不清，以及對於被告交
    付毒品之地點，於警詢、偵查中先稱送至其居住地，於本院
    審理時復稱在一心路與復興路附近，即被告租屋處等語，先
    後亦略有不同。惟依通常之社會生活經驗，一般人在陳述其
    過往經歷之突發事件時，由於個人記憶、認知、理解、表達
    能力等因素，以及因事發時間經過日久，以致日後對同一事
    件之描述，並無法一字不漏鉅細靡地重複陳述，此乃事理所
    當然。證人甲○○對於交付毒品之地點，所述雖略有不同，
    對於購買毒品之次數固亦無從記憶，惟其已明確證述其向被
    告購買毒品之價格、聯絡方式、交易模式等情，核與被告自
    承之販毒情節互核一致。是證人甲○○上開證述細節之歧異
    並不足以影響法院對於本件事實之認定。是尚不得以證人甲
    ○○之指證略有不同，而認其證言不可採。參以，證人甲○
    ○與被告間並無仇恨怨隙，證人甲○○應無設詞誣陷被告之
    動機，所言堪信為真。被告確有販賣第二級毒品甲基安非他
    命予甲○○甚明。
(二)、被告雖於本院審理時改稱：有給甲○○毒品，但沒有向她收
    錢等語。惟證人甲○○於本院審理時證稱：被告每次均有向
    其收錢，那種東西很貴等語，已明確證述每次毒品交易，被
    告確實有向其收取毒品對價等情。而證人復證述：我在酒店
    工作時認識被告，他自己跟我說他有賣安非他命，與被告認
    識2 、3 月就跟他買毒品，每次要毒品，就打電話給被告，
    被告就會送過來等語，顯見被告與證人交情甚淺，衡以毒品
    物稀價昂，取得不易一般持有毒品之人尚不致輕易將持有之
    毒品交付他人，被告與證人僅認識短短2 、3 個月，既非男
    女朋友關係，交情亦淺，豈有無償提供毒品予證人施用之理
    ？被告上開所辯，顯係事後卸責之詞，要不足採。
(三)、再者，甲基安非他命係毒品，政府為杜絕毒品氾濫，毒害人
    民甚深，再三宣導教民眾遠離毒品、媒體之報導既深且廣，
    對於毒品之禁絕，應為民眾所熟悉。又政府對於查緝施用、
    轉讓及販賣毒品無不嚴格執行，且販賣毒品罪更係重罪，設
    若無利可圖，衡情一般持有毒品者，當不致輕易將持有毒品
    交付他人。被告既受有高職畢業教育程度（詳見警詢筆錄受
    訊問人欄所載），並有施用毒品前科，有臺灣高等法院被告
    前案紀錄表在卷可參，對此自無不知之理，參以甲基安非他
    命價格不貲，而販賣第二級毒品係違法行為，非可公然為之
    ，亦無公定之價格，不論任何包裝，均可任意分裝增減分量
    ，每次買賣價量，亦可能隨時依雙方間之關係深淺、資力、
    需求量及對行情之認知、來源是否充裕、查緝是否嚴緊，購
    買者被查獲時供述購買對象之可能性風險之評估等，因而異
    其標準，並機動調整，非可一概而論，是販賣之利得除經坦
    承犯行或價量俱臻明確外，委難查得實情，販賣之人從價差
    或量差中牟利方式雖異，其意圖營利之非法販賣行為則一，
    是本件被告販賣第二級毒品甲基安非他命予甲○○，主觀上
    確有牟利之意圖，應堪認定。
(四)、辯護人另辯以：本件被告有另案販賣第二級毒品案件，業經
    臺灣高等法院高雄分院以96年度上訴字第1359號判處有期徒
    刑7 年2 月並確定，而施用毒品者之成癮性高，本件被告販
    賣毒品與前案應係基於反覆實施之犯意，而為實質上一罪關
    係，應為前案判決效力所及，本案應諭知免訴等語。惟按94
    年2 月2 日修正公布而於95年7 月1 日施行之刑法，基於刑
    罰公平原則之考量，杜絕僥倖之犯罪心理，並避免易致鼓勵
    犯罪之誤解，已刪除第56條連續犯之規定。行為人反覆實行
    之犯罪行為茍係在刑法修正施行後者，因法律之修正已生阻
    斷連續犯之法律效果，除認應合於接續犯、繼續犯、集合犯
    等實質上一罪關係而以一罪論處外，基於一罪一罰之刑罰公
    平性，自應併合處罰。又所謂集合犯，係指數犯罪構成要件
    中，本即預定有數個同種類之行為將反覆實行，雖其特質為
    行為含有反覆實行複數行為而評價為包括一罪，但並非其所
    有反覆實行之行為，皆一律認為包括一罪，仍須從行為人之
    主觀犯意，自始係基於概括性，行為之時、空上具有密切關
    係，且依社會通念，認屬包括之一罪為合理適當者，始足當
    之，否則仍應依實質競合予以併合處罰（最高法院96年度台
    上字第1850號判決可資參照）。準此，基於刑罰公平原則之
    考量，杜絕僥倖之犯罪心理，並避免易致鼓勵犯罪之誤解，
    是以對於集合犯，必須從嚴解釋，以符合立法者之意向。且
    在95年7 月1 日刑法修正施行前，無論實務與理論，一向認
    為販賣毒品完畢，犯罪即屬成立，其犯行具有獨立性，本質
    上並不具有反覆、延續實行複次作為之特徵，或侵害同一法
    益行為之各舉動之獨立性極為薄弱，社會通念認為無法強行
    分開之情況，毋庸置疑，故修法前基於概括犯意，多次販賣
    毒品，認係成立連續犯，從無依接續犯或常習犯、集合犯所
    謂包括一罪論處之例，是以刪除連續犯規定後，自不得無限
    擴大包括一罪之範圍。本件證人甲○○於本院審理時業已明
    確證述：想要減肥的時候，才會打電話給被告，施用1 次，
    2 、3 天體重就會降下來，如果找到被告或他沒空，我就睡
    了，安非他命毒癮發作不會很痛苦等語，足認證人甲○○僅
    係為能快速減輕體重而起意施用毒品，並非基於反覆施用毒
    品之規意，而持續、密集性向被告購買毒品。是本件被告2
    次販賣第二級毒品之犯行，已難認與前案犯行間有何時間、
    空間上之密切關係，且二者亦不具有反覆、延續實行之特徵
    ，依社會通念，難認有實質上一罪關係，自應分別論處。從
    而，辯護人上開置辯，洵不足採。
(五)、綜上所述，本件事證明確，被告前揭販賣第二級毒品甲基安
    非他命犯行洵堪認定，應依法論科。
四、按甲基安非他命係屬毒品危害防制條例第2 條第2 項第2 款
    所稱之第二級毒品，依法不得持有、販賣。核被告所為，均
    係犯毒品危害防制條例第4 條第2 項之販賣第二級毒品罪。
    其持有甲基安非他命後，進而販賣，其持有之低度行為應為
    其販賣之高度行為所吸收，均不另論罪。被告先後2 次販賣
    第二級毒品之犯行，犯意各別，行為互殊，應分論併罰。又
    被告有如事實欄一所載之前科紀錄，甫於91年5 月5 日縮短
    刑期執行完畢等情，此有臺灣高等法院被告前案紀錄表可參
    ，其於有期徒刑執行完畢後5 年內，故意犯本件有期徒刑以
    上之販賣第二級毒品罪，共2 罪，均為累犯，各應依刑法第
    47 條 第1 項規定加重其有期徒刑及罰金刑部分之法定刑，
    至法定刑為無期徒刑部分則依法不得加重。爰審酌被告本身
    即有施用甲基安非他命行為，當明知毒品足以殘害人之身心
    健康，竟仍販賣予他人施用，嚴重危害社會治安及國民健康
    ，惟念及其販毒數量非鉅、且所得不多，犯罪情節尚非嚴重
    ，犯後坦承部分犯行，態度良好，具有悔意等一切情狀，分
    別量處如主文所示之刑，並定其應執行刑。
五、再按沒收為從刑之一種，依主從不可分之原則，應附隨緊接
    於主刑之下而同時宣告。被告先後2 次販賣毒品予甲○○，
    各得1,000 元，為被告所有等情，有證人甲○○證述及被告
    供陳在卷；另前開門號0000000000號行動話壹具係被告所有
    ，且供其聯絡販賣甲基安非他命所用之物，業經被告陳明及
    證人甲○○指證在卷，又「0952」係臺灣大哥大股份有限公
    司所配發之行動電話編碼，上開門號0000000000號行動電話
    內含之SIM 卡1 枚，依該公司與行動電話申辦人所簽之行動
    電話服務契約第18條之約定，該SIM 卡於申辦手續完成同時
    為申辦人所有，是前開行動電話與其內含之SIM 卡，均屬被
    告所有，且供犯販賣毒品之用，雖未扣案，仍應與販毒所得
    部分，依毒品危害防制條例第19條第1 項規定，併予宣告沒
    收，如全部或一部不能沒收時，追徵其價額或以其財產抵償
    之。
據上論斷，應依刑事訴訟法第299條第1項前段，毒品危害防制條
例第4 條第2 項、第19條第1 項，刑法第11條、第47條第1 項、
第51條第5 款，判決如主文。
本案經檢察官吳正中到庭執行職務。
中    華    民    國    97    年    7     月    8     日
                  刑事第五庭  審判長法  官  黃建榮
                                    法  官  蘇揚旭
                                    法  官  李殷君
以上正本證明與原本無異。
如不服本判決應於收受本判決後10日內向本院提出上訴書狀，並
應敘述具體理由，如未敘述上訴理由者，應於上訴期間屆滿後20
日內補提理由書狀於本院（均須按他造當事人之人數附繕本）「
切勿逕送上級法院」。
中    華    民    國    97    年    7     月    8     日
                                    書記官  陳昱良
附錄本案論罪科刑法條全文：
毒品危害防制條例第4條
製造、運輸、販賣第一級毒品者，處死刑或無期徒刑；處無期徒
刑者，得併科新臺幣1 千萬元以下罰金。
製造、運輸、販賣第二級毒品者，處無期徒刑或7 年以上有期徒
刑，得併科新臺幣7 百萬元以下罰金。
製造、運輸、販賣第三級毒品者，處5 年以上有期徒刑，得併科
新臺幣5 百萬元以下罰金。
製造、運輸、販賣第四級毒品者，處3 年以上10年以下有期徒刑
，得併科新臺幣3 百萬元以下罰金。
製造、運輸、販賣專供製造或施用毒品之器具者，處1 年以上7
年以下有期徒刑，得併科新臺幣1 百萬元以下罰金。
前五項之未遂犯罰之。


司法院資訊處製作；財團法人民間司法改革基金會備份。
